# 同一控制下企业合并的会计处理

提问人：随风 8373 时间：2015-05-11 21:20:59
请教陈版： 一、同一控制下企业合并比较报表的的会计处理如下 借：实收资本（股本） 借：资本公积 借：盈余公积借：未分配利润 贷：资本公积 因上述分录中的未分配利润是调整的数字，不是由利润表产生，故在披露的时候是不是以其他转入进行描述？
二、对于准则中描述的这段话：”对于同一控制下的企业合并，在合并财务报表中，应以合并方的资本公积（或经调整后的资本公积的资本溢价部分）为限，在所有者权益内部进行调整，将被合并方在合并日以前实现的留存收益中按照持股比例计算归属于合并方的部分自资本公积转入留存收益。“ 两个问题：１、该段文字中”“应以合并方的资本公积（或经调整后的资本公积的资本溢价部分）为限里”或经调整后的资本公积的资本溢价部分“指的是在合并层次调整的资本公积吗？ ２、”在所有者权益内部进行调整，将被合并方在合并日以前实现的留存收益中按照持股比例计算归属于合并方的部分自资本公积转入留存收益。“这段话适不适用被合并方以前年度实现的留存收益是负数的情况（负的未分配利润）

回答人：chenyiwei
1 、同一控制下合并的合并报表中之所以要恢复前期留存收益，实际上是权益结合法下将被合并方的前期利润表纳入合并报表的自然滚存结果，并不是人为的“其他转入”调节，所以在合并股东权益变动表中是不会出现“其他转入”这个项目的，而是通过历年的净利润、其他综合收益等逐年累积起来的。 2 、我一直认为在合并报表层面对被合并方的留存收益应完整恢复（原理如前所述，是权益结合法下将被合并方的前期利润表纳入合并报表的自然滚存结果，因此要保持与合并利润表的勾稽关系）。 3 、被合并方的留存收益为负数的，也一样要恢复。

提问人：随风 8373 时间：2015-05-12 08:55:34
针对第一个问题：打个比方，Ａ公司于１４年进行同一控制下企业合并，在做１２/１３年的合并抵消时 １２年
借：实收资本　　　　１０００００ 　　　　　　　　借：盈余公积　　　　　５００００
借：未分配利润　　　　４００００ 　　　　　　　　贷：资本公积　　　　１９００００
１３年　　　　　借：实收资本　　　　１０００００ 　　　　　　　　借：盈余公积　　　　　５００００（假设盈余公积不动） 　　　　　　　　借：年初未分配利润　　４００００ 　　　　　　　　借：其他转入２００００（子公司当期实现损益） 　　　　　　　　贷：资本公积　　　　　２１００００ 这样的情况下就会产生一块其他转入，只要合并当期产生损益（在实现同一控制下企业合并的以前年度）

回答人：chenyiwei
不会形成“其他转入”。你说的这个数字是通过合并股东权益变动表中的“综合收益总额”这一行计入未分配利润期末余额的。

提问人：随风 8373 时间：2015-05-12 23:14:50
恩，陈版说的对，我是把其他转入和这个概念混同了。
陈版，针对您说的第三点“被合并方的留存收益为负数的，也一样要恢复。”我举个例子，麻烦您帮我看下我的理解是否准确，谢谢！
Ａ公司于１４年进行同一控制下企业合并，在做１３年的合并抵消时， 抵消净资产 借：实收资本
3,500,000.00 　　　　　　　　借：盈余公积　　　　 40,000.00 　　　　　　　　借：未分配利润　　　-2,000,000.00 　　　　　　　　贷：资本公积　 1,540,000.00 被合并方在企业合并前实现的留存收益归属于母公司的部分自资本公积-资本溢价转入留存收益， 借：资本公积 -1,600,000.00 贷：
盈余公积 40,000.00 贷：未分配利润 -2,000,000.00
麻烦陈版鉴定下

回答人：chenyiwei
这样做也可以，但更建议的做法是将两者报表按相同项目相加，然后将被合并方的实收资本转入资本公积，再将少数股东权益和少数股东损益（如有）分出即可。

提问人：心海拂清风 时间：2015-05-12 23:41:33
请教陈老师，权益结合法得理论基础，是我国特色的？谢谢

回答人：chenyiwei
权益结合法本身并不是中国特色。它的理论基础是站在最终控制方（而不是合并方）的立场上，该交易只是实际控制人控制范围内资源的重新组合，对最终控制方而言是没有商业实质的交易，所以以账面价值为基础且不确认损益

提问人：呼叫帮助 时间：2018-03-17 21:58:44
陈版，“上述会计处理可能导致A公司个别报表层面的资本公积出现负数余额” 与”是的，可以如你所述的冲减。 发表于 2016-12-19 02:04“这两句话如何理解？ 是“个别报表中资本公积可以为负数”，还是“资本公积不足时（即为负），必须要冲减盈余公积和未分配利润”？很是困惑！ chenyiwei点评 个别报表层面尽量避免出现负数余额。实际上即使出现了，也不是重大问题。 请教陈版，您说个别报表层面尽量避免出现负数余额。实际上即使出现了，也不是重大问题。这不是矛盾吗？个别报表和合并报表中的资本公积按规定是不能出现负数的吧？

回答人：chenyiwei
个别报表的资本公积余额尽量避免出现负数；合并报表并非法律主体，合并报表层面的资本公积出现负数可以接受。